

#### FRANCISCO DANIEL PORLES OCHOA

Calle Júpiter No. 580 - Urbanización La Luz - Cercado de Lima. Telf. (51-1) 337-5624 / Cel. (51-1) 992767441 porles.fd@pucp.edu.pe 40 años

Ingeniero Mecánico Titulado en la Pontificia Universidad Católica del Perú (PUCP) con formación y experiencia Electricidad. Ingeniero Colegiado (CIP N°67720). Cuenta con Maestría en Energía por la Universidad Nacional de Ingeniería (Convenio UNI – CARELEC/MEM) , Diplomado en Gerencia de Proyectos y Calidad en la PUCP y con Certificación PMI (Project Management Institute). Tiene 13 años de experiencia en el sector Energía (Hidrocarburos y Electricidad), es Especialista en Gerencia de Proyectos (PMI), Especialista en Equipamientos Electromecánicos y en el desarrollo de Proyectos de Instalaciones de Superficie de Petróleo y Gas (E&P). Ha trabajado en Cosapi Ingeniería y Construcción S.A, Pluspetrol Norte S.A y en Petrobras Energía del Perú S.A. Actualmente se desempeña como Especialista en Planeamiento Energético y en el Desarrollo de planes de Programas/Proyectos Energéticos en la Dirección General de Eficiencia Energética del Ministerio de Energía y Minas (MEM). Asimismo, actualmente se desempeña como Docente en la Diplomatura de Gestión de Proyectos y Calidad en Instituto para la Calidad – PUCP.

#### **ESTUDIOS**

09/2010-09/2012

# UNIVERSIDAD NACIONAL DE INGENIERIA

CARELEC - Sección Posgrado Facultad de Ingeniería Mecánica (FIM)

Maestría en Ciencias con Mención en Energética

08/2008-03/2009

# PONTIFICIA UNIVERSIDAD CATÓLICA DEL PERÚ Instituto para la Calidad

- Diplomado en Gestión de Proyectos y Calidad.
- Certificación PMP N°1282583) del PMI (Project Mana gement Institute.

03/1992-07/1998

# PONTIFICIA UNIVERSIDAD CATÓLICA DEL PERÚ Facultad de Ingeniería Mecánica

 Especialidad Ingeniería Mecánica Licenciado o Titulado

# **EXPERIENCIA LABORAL**

02/09/2013-a la fecha

# MINISTERIO DE ENERGÍA Y MINAS DEL PERU (MEM) Dirección General de Eficiencia Energética (DGEE)

Cargo: Especialista en Planeamiento Energético

Principales funciones a desarrollar:

Proponer la política del sector energético en concordancia con las políticas de desarrollo nacional, mediante la formulación y desarrollo de planes de programas/proyectos energéticos.

Gestionar e implementar el sistema de información para el sector energético nacional (hidrocarburos líquidos, gas natural, electricidad, carbón mineral, biomasa, biocombustibles, solar y otras fuentes de energía).

Implementar la elaboración y mantenimiento de la base de datos de la información estadística energética para la obtención de la matriz energética en coordinación de las Direcciones en línea.

Implementar la formulación del plan energético y los planes específicos de energía que lo soporten y complementen.

Implementar la formulación de la matriz energética y el balance energético.

Participar en representación de la Dirección General de Eficiencia Energética en las funciones que le competa.

#### 05/2005-27/08/2013

#### PETROBRAS ENERGIA PERU S.A.

Gerencia de Ingeniería de Producción, Instalaciones y Mantenimiento, dentro de la Gerencia de Soporte Técnico (Exploración y Producción) Cargo: Coordinador Senior del Sector de Equipos de Superficie.

Project Manager de los Proyectos de Suministro de Energía Eléctrica que permita satisfacer en el corto, mediano y largo plazo la demanda de energía en el yacimiento Lote-X, a partir de los Presupuestos de Inversiones y Planes Estratégicos de Desarrollo aprobados por la Compañía.

Preparar y analizar los pronósticos de demanda de energía eléctrica, como parte de la Gestión temprana, a fin de asegurar un adecuado proceso de planificación y ejecución del proyecto.

Representante técnico para los proyectos de Eficiencia Energética requeridos por la Oficina matriz de Petrobras-Brasil.

Participar en el establecimiento de los requisitos que permitan la aplicación de la Gestión de Eficiencia Energética en Petrobras Energía Perú con base en la Política y Directrices de Eficiencia Energética de Petrobras Brasil.

Promover el intercambio de conocimiento y experiencias de la Especialidad con sus pares dentro de las Comunidades Técnicas de la compañía.

Como Ingeniero de Aplicaciones, preparar documentación técnica de ingeniería como: Especificaciones y Fichas (Data Sheet) Técnicas para la Procura de Equipos y Materiales Electromecánicos, con base en normas técnicas-legales nacionales, normas internacionales y normas técnicas de Petrobras (CONTEC - Comissão de Normalização Técnica) relacionadas con el ámbito de su competencia.

Preparar y sustentar Propuestas Técnicas de Optimización que permitan la identificación de mejores prácticas y referencias de excelencia tecnológica que podrán ser aplicadas en los sistemas eléctricos de potencia y en general en todas las instalaciones de superficie en las operaciones a cargo de Petrobras Energía del Perú S.A.

Participar en campo como Ingeniero de Precomisionamiento, Comisionamiento y Puesta en Marcha (Start-Up).

Promover y participar en Diagnósticos de Eficiencia Energética en las Operaciones, que permitan identificar y evaluar nuevos proyectos relacionados con el ahorro y uso óptimo de la energía.

#### 10/2000-04/2005

#### **PLUSPETROL NORTE S.A**

Mantenimiento Supervisor

 Ingeniero de Mantenimiento y Generación Eléctrica del Lote 8 -Selva Nor-Oriental (Región Loreto). Cumpliendo la función de Supervisión, Planeación y Control de las actividades de Operación y Mantenimiento Mecánico de las máquinas motrices: motores combustión interna, generadores de potencia, sistemas auxiliares (tratamiento y suministro de diésel, gas natural, crudo, agua refrigeración, aceite lubricación y aire comprimido), equipos de maniobra y protección eléctrica en las Centrales Termoeléctricas de las Locaciones de Corrientes, Pavayacu, Yanayacu, Chambira, Capirona y Nueva Esperanza, actualmente en procesos de extracción y exploración de crudo/gas natural y que requieren suministro de energía eléctrica. Equipos Base: moto generadores con motores de operación diésel marcas Perkins, Detroit, Deutz, Caterpillar 3406/3412/3508/3516TA/3516B MEUI, HCO y duales (diésel-gas/HCO-gas/HCO-diésel) marcas Fuji, MAN B&W, CKD, plantas de tratamiento de crudo Alfa Laval y gas natural, compresores de gas natural y aire, motobombas y electrobombas de transferencia de crudo, diésel y agua cruda. Participación en la Supervisión del montaje mecánico e instrumentación de 03 moto generadores duales CKD 12C28GSW 2,536 KW 3,000 KVA 720 RPM con equipamiento para operar con crudo. Participación en el Proyecto de Automatización de la Central Eléctrica Corrientes (instalación de equipos y comisionamiento) a cargo de la empresa alemana SEG. Encargado de la Logística del Mantenimiento Mecánico para los mantenimientos preventivos de los motores de combustión interna. Incluve el aprovisionamiento de repuestos originales de fábrica como los materiales consumibles (aceites. filtros, materiales de taller). Aplicación de Técnicas de Administración v Control de Inventarios como Clasificación ABC. Pareto, Puntos de Reorden (puntos pedido, stock mínimo y stock de seguridad). Encargado de la elaboración de las Bases Técnicas-Licitación para los Proyectos de Outsourcing de los Servicios de Mantenimiento mecánico de la Flota Vehicular Liviana, Pesada y Equipos de Baterías de Producción (servicios petroleros). Servicios de mantenimiento eléctrico de los sistemas de Distribución, Transmisión y Generación Eléctrica (media y baja tensión). Servicio de mantenimiento mecánico de motores combustión interna y equipos auxiliares de los equipos de generación. Servicio de mantenimiento de los sistemas de control de Baterías (SCADA) e Instrumentos de control de los equipos de generación eléctrica. Participación en el Proyecto de Implementación del módulo de Mantenimiento Equipos/Plantas (Worldsofware AS400) Software J.D.Edwards versión A8.1. Recopilación y preparación de información básica de mantenimiento (procedimientos de trabajo, listas típicas de repuestos, listados de mano de obra, etc.) en plantillas de Excel para su posterior trasferencia al Sistema. Dominio del módulo de Mantenimiento a nivel Implementador, Instructor y Programador. Dominio de los módulos de Compras, Inventarios y Administración a nivel usuario.

# 04/1999-08/2000 COSAPI S.A. INGENIERÍA Y CONSTRUCCIÓN Supervisor

 Ingeniero Asistente de Montaje y Jefe de Seguridad Industrial en la Obra de Construcción del Nuevo Puente Aguaytía y Accesos en la etapa de montaje de la Estructura Metálica Colgante 200+80 m. de luz. Divulgador del Sistema de Aseguramiento de la Calidad para la Certificación de la Norma ISO 9001. Encargado de elaborar los Procedimientos y Registros de Calidad de los trabajos de montaje y pintado del Puente colgante. Divulgador de los Conceptos Productividad y Seguridad de Cosapi S.A. Encargado de organización y dictado de charlas a nivel de Supervisores y Operarios de producción

#### 11/1998-03/1999

# Seguridad Supervisor

 Supervisor de Seguridad Industrial en la Obra de Ampliación de la Planta de Cementos Lima 2da. Etapa. Responsable de la supervisión en campo de hacer cumplir el Programa de Seguridad, Salud y Ambiente para la ejecución de los procesos productivos de la obra (Fabricación y Montaje).

#### 01/1998-03/1998

#### FIEM INGENIEROS S.A.

Ingeniería Practicante

 Empresa metalmecánica dedicada a la fabricación e instalación de equipos Electro-mecánicos. Practicante en el Área de Producción y Diseño: Asistencia en la supervisión y control de los procesos de fabricación para la elaboración de Diagramas Operativos (DOP) en busca de una mejora de la productividad.

#### 01/1996-03/1996

#### ITALMECAN S.R.LTDA

Mantenimiento Practicante

 Empresa metalmecánica dedicada a la fabricación e instalación de sistemas mecánicos e hidráulicos para la industria pesquera.
 Practicante en el Área de Mantenimiento: Asistencia en el mantenimiento correctivo general de la planta y encargado de la elaboración de un Manual de Usuario para el mantenimiento preventivo de las máquinas y equipos.

#### **EXPERIENCIA EN DOCENCIA**

# 11/2012- a la fecha

# INSTITUTO PARA LA CALIDAD DE LA PONTIFICIA UNIVERSIDAD CATÓLICA DEL PERU

Docente en la Diplomatura de Gestión de Proyectos y Calidad en Instituto para la Calidad – PUCP.

#### 05/2012- 27/08/13

#### PETROBRAS ENERGIA PERU S.A.

Instructor Interno dentro del Programa de Capacitación en "Gerencia y Fiscalización de Contratos de Bienes y Servicios".

## **IDIOMAS**

#### **Portugués**

Escritura: Intermedio 2 Conversación: Intermedio 2 Centro de Estúdios Brasileiros (CBS) – Petrobras Energia Peru S.A.

#### Inglés

Lectura/Escritura: Intermedio Conversación: Básico

Centro de Idiomas de la Universidad Católica (nivel Básico completo).

# **CONOCIMIENTOS DE COMPUTACIÓN**

### Ofimática

 Correo electrónico, Hojas de Cálculo, Microsoft Excel, Microsoft Power Point, Microsoft Project, Microsoft Visio, Microsoft Word, Mind Management Project 6.0, Procesador de textos, Software para presentación, Zip drive.

### Software de diseño

- Autocad.
- SolidWorks 1

# Programas de aplicación en proyectos energéticos

- HOMER Renewable Energy Software (Simulation, Optimization, Sensitivity Analysis).
- RET Screen (Renewable Energy Project Analysis)

#### **CURSOS SEMINARIOS**

06/2013

# BIE GROUP (Ponente Internacional Lic. Liliana Buchtik PMP, PMI-RMP)

- Taller de Secretos para Dominar la Gestión de Riesgos en Proyectos.
- Taller de Preparación para la Certificación PMI RMP.

07/2012

# EPICE PERU – PETROBRAS ENERGIA PERU S.A

Curso Interno de Certificación de Formación de Formadores.

05/2012

## PETROBRAS ENERGIA PERU S.A

Programa Interno de Contrataciones de Bienes y Servicios.

06/2012

# **CAREC-MEM**

 Taller de Gestión de Riesgos Operacionales e Indicadores PSPL's v01.

17/09/2011-18/09/2011

# TECSUP – CURSO Y PRGRAMAS DE EXTENSIÓN

 VI Simposio Internacional de Energía: "Nuevos retos para una sostenibilidad energética".

19/09/2011-04/2011

#### TECSUP - CURSO Y PRGRAMAS DE EXTENSIÓN

• Estándar Internacional ISO 50001: Administración, Manejo e Indicadores de Eficiencia Energética en la Industria y la Minería.

10/2009-12/2009

## **ESCUELA DE POSTGRADO - UPC**

 Inteligencia Emocional Aplicada (EEG - Educación Ejecutiva Gerencial) (24 Horas).

08/2009-10/2009 **ESCUELA DE POSTGRADO - UPC** Liderazgo Gerencial (EEG - Educación Ejecutiva Gerencial) (24 Horas). **INSTITUTO PARA LA CALIDAD - PUCP** 15/09/2009 Diplomado de Gestión de Proyectos y Calidad (8 Meses). 09/2008-05/2009 INSTITUTO DE PETRÓLEO Y GAS (IPEGA) - UNI Capacitación básica en Gas natural. 10/2008-10/2008 **PERUPETRO** VI Seminario Internacional INGEPET 2008 - Exploration and Production of Oil and Gas (40 Horas). 09/2008-09/2008 **SCHLUMBERGER** Artificial Lift a New Technology Workshop (24 Horus). 07/2008-07/2008 COMITÉ PERUANO DEL CONSEJO MUNDIAL DE LA ENERGÍA (WEC (PERÚ) Y LA ALIANZA MUNDIAL PARA ENERGÍA DIST Seminario Internacional de COGENERACION Y EFICIENCIA ENERGETICA (8 Horas) **WAUKESHA - PETROACEROS** 06/2008-06/2008 Capacitación Técnica en EE.UU (Wisconsin) en la Fábrica de Motores WAUKESHA (16 Horas). **INVEO PERU** 07/2007-07/2007 Taller de INTELIGENCIA EMOCIONAL (16 Horas). 06/2007-06/2007 **ENGINEZONE - ASME** Formulación, Gerencia y Control de Proyectos Técnicos (40 Horas) 05/2007-05/2007 PERÚ ENERGÍA (PE) VI Congreso Internacional de Energía 2007 (16 Horas). **ADEMINSAC** 10/2006-10/2006 Alineamiento Láser de Maguinas (16 Horas). 07/2006-07/2006 PETROBRAS ENERGÍA PERÚ S.A. Schlumberger - SOFTWARE PIPESIM FACILITIES (16 Horas). INSTITUTO ARGENTINO DE PETRÓLEO Y GAS (IAPG) 04/2006-04/2006 Andrew Jardine - Herramientas avanzadas para la Optimización de las Decisiones de Mantenimiento (40 Horas). PETROBRAS ENERGÍA PERÚ S.A. 06/2005-06/2005 Dirección Integrada de Proyectos (DIP) - Módulo Intermedio MA-B04, MA-B05 y MA-B06 (16 Horas). 06/2005-06/2005 **ABB** Automatización para Pozos de Petróleo y Gas (24 Horas). PETROBRAS ENERGÍA PERÚ S.A. 05/2005-05/2005 Confiabilidad Operacional (24 Horas).

12/2004-12/2004	<ul> <li>DESARROLLO TÉCNICO FERREYROS S.A</li> <li>Operación y Mantenimiento de Motores Electrónicos Caterpillar 3516b Meui Power Modules 3500.</li> </ul>
07/2004-07/2004	<ul> <li>CAREC - MINISTERIO ENERGÍA Y MINAS</li> <li>Indicadores Aplicados en la Tercerización de Mantenimiento.</li> </ul>
03/2003-03/2003	<ul> <li>ASOCIACIÓN PERUANA DE PREVENCI</li> <li>Il Simposio Internacional de Seguridad Eléctrica.</li> </ul>
09/2002-01/2003	<ul> <li>UNIVERSIDAD CATÓLICA - PUCP</li> <li>Especialización en GESTION DEL MANTENIMIENTO (180 Horas).</li> </ul>
08/2002-08/2002	<ul> <li>PUCP - U. CATÓLICA</li> <li>Aplicaciones Financieras y Elaboración y Evaluación de Proyectos.</li> </ul>
03/2002-03/2002	<ul> <li>TECSUP</li> <li>Protección de Sistemas Eléctricos de Potencia Distribución e Ind</li> </ul>
12/2001-12/2001	<ul> <li>UNI - IPEGA - LARC</li> <li>Gas Natural y Gestión Ambiental Desarrollo Sostenible.</li> </ul>
09/2001-09/2001	<ul><li>APEMAIN</li><li>Décimo Congreso Peruano de Mantenimiento.</li></ul>

# INFORMACIÓN ADICIONAL

# **Congresos y Exposiciones**

2009

 XVIII CONIMERA (CONGRESO NACIONAL DE INGENIERÍA MECÁNICA Y RAMAS AFINES - Ponente Colegio de Ingenieros del Perú - Perú

# Membresías (Certificaciones)

• 1363201

PMI - Project Management Institute.

# **REFERENCIAS PERSONALES**

- Seferino Yesquén Gerente de Activo Lote-58 Petrobras Energía Perú S.A.
   (51-1) 706-2000 Anexo 6250
- Mario Alva Gutiérrez Technical Advisor (Ingeniería de Producción)
   Petrobras Energía Perú S.A.
   (51-1) 706-2000 Anexo 6231
- Sandro Aquino Analista de Proyectos Petrobras Energía Perú S.A.
   (51-1) 706-2000 Anexo 6416